臺灣屏東地方法院民事裁定　　　　　　100年度司養聲字第5號
聲　請　人
即收 養 人　李明璋
　　　　　　邱致嘉
聲　請　人
即被收養人　何孟庭
法定代理人　何寶玲
上列一人之
法定代理人　何樑正
上列當事人間聲請認可收養事件，本院裁定如下：
    主  文
認可李明璋、邱致嘉於中華民國一百年五月二十日收養何孟庭為
養子。
聲請程序費用新台幣壹仟元由聲請人平均負擔。
    理  由
一、聲請意旨略以：聲請人即收養人李明璋（民國66年9 月11日
    生）與邱致嘉（民國65年3 月1 日生）為夫妻，結婚多年未
    生育子女，經財團法人勵馨社會福利基金會安排試養聲請人
    即被收養人何孟庭（民國99年12月14生），並由被收養人之
    生母即法定代理人何寶玲（民國82年12月9 日生）代為並代
    受意思表示，與收養人訂定收養契約書，且經何寶玲之法定
    代理人何樑正同意，今因試養期限已屆，期間雙方適應良好
    ，已建立親子關係，為此聲請認可等語。
二、按夫妻收養子女時，應共同為之；子女被收養時，應得其父
    母之同意；但已向法院聲請收養認可者，得以言詞向法院表
    示並記明筆錄代之；被收養者未滿七歲時，應由其法定代理
    人代為並代受意思表示；收養應以書面為之，並向法院聲請
    認可。收養有無效、得撤銷之原因或違反其他法律規定者，
    法院應不予認可；法院為未成年人被收養之認可時，應依養
    子女最佳利益為之。民法第1074條前段、第1076之1 條第1
    項前段、第2 項後段、第1076之2 條第1 項、第1079條、第
    1079之1 條分別定有明文。次按，法院認可兒童及少年收養
    事件，應基於兒童及少年之最佳利益，斟酌收養人之人格、
    經濟能力、家庭狀況及以往照顧或監護其他兒童及少年之紀
    錄決定之；法院認可兒童及少年之收養前，應命主管機關或
    兒童及少年福利機構進行訪視，提出調查報告及建議；前項
    主管機關或兒童及少年福利機構進行前項訪視，應調查出養
    之必要性，並給予必要之協助。其無出養之必要者，應建議
    法院不為收養之認可。兒童及少年福利法第14條第1 項、第
    4 項前段、5 項亦定有明文。
三、經查，本件收養人李明璋、邱致嘉係夫妻，現從事養蝦及檳
    榔包裝加工業，名下有不動產、汽車、投資等資產，且健康
    狀況正常，亦無前科紀錄；被收養人何孟庭係未滿7 歲之未
    成年人，其生父不詳，係生母何寶玲未婚懷孕所生，且生母
    何寶玲亦係未成年人；被收養人何孟庭經財團法人勵馨社會
    福利基金會安排予收養人李明璋、邱致嘉自民國（下同）
    100 年5 月20日至8 月20日試養，並經生母何寶玲同意及代
    為訂立收養契約，且獲生母何寶玲之法定代理人何樑正同意
    等情，業據聲請人等提出戶籍謄本、試養契約書、屏東縣檳
    榔包裝加工業職業工會會員參加勞工保險暨全民健保證明書
    、國稅局財產歸屬資料清單、警察刑事紀錄證明、行政院衛
    生署屏東醫院體格檢查表、收養契約書等件為證，且經李明
    璋、邱致嘉、何樑正、何寶玲等到院陳述明確，有本院100
    年10月31日訊問筆錄在卷可稽，堪信為真實。
四、本件經本院分別函請屏東縣政府委託財團法人伊甸社會福利
    基金會屏東分事務所、新北市政府委託財團法人中華民國兒
    童福利聯盟文教基金會實地訪視，調查報告認為：
  (一)收養人與被收養人方面：1.養父母工作及經濟穩定、無負債
    、住處穩定、家庭支持系統中上、身體健康，且有照顧意願
    ，能配合勵馨基金會接受收養相關課程裝備，故養父母有利
    教養因素顯著。2.由於養父母婚後多年不孕，也曾多次就醫
    未能順利產子，且接受勵馨基金會的服務長達一年多，本會
    社工觀察養父母之照顧環境、親職能力、照顧計畫、家庭內
    外部支持系統等皆良好，能提供被收養人一個穩定、健康的
    照顧環境，有利於培育被收養人正向的人格發展，故本會評
    估養父母適任收養人。
  (二)出養人方面：1.出養人即被收養人之生母現年18歲，父母離
    異後由父親監護，家中另有二名就學中之弟弟，出養人目前
    於中途學校就讀高中一年級，出養人之父親因多次約定訪視
    時間未到，且去電多次亦無聯繫上，故無法瞭解其出養想法
    。2.出養人表示其與生父交往發生關係而懷孕，因生父否認
    被收養人為其親生，出養人亦因無多餘金錢進行流產，及擔
    心家人責難下，持續懷孕並生下被收養人。出養人與家人商
    量後，考慮到家庭經濟狀況不佳，家中開銷多賴出養人之父
    親一人維持，無法再照顧被收養人，故決定出養。3.評估出
    養人尚在就學，無任何收入，在家人亦因經濟困難無法協助
    照顧被收養人情況下，支持系統薄弱，基於兒童最佳利益考
    量，為使被收養人有穩定家庭生活，建議此案有出養必要性
    。
五、本院綜觀全卷並參考前揭訪視報告之評估，認為被收養人之
    原生家庭父母離異且子女眾多，僅靠生母之父親一人獨立扶
    養，生活環境及經濟狀況確屬堪慮，且生母現安置於中途學
    校，亦無法照顧被收養人；而收養人在健康、支持系統及經
    濟狀況各方面均頗為良好，且與被收養人相處情形甚為融洽
    ，有能力及意願提供被收養人妥善之照顧，是本件收養符合
    被收養人之最佳利益，且無其他收養無效或得撤銷之事由，
    自應予認可，並溯及於100 年5 月20日訂立收養書面契約時
    發生效力。
六、依非訟事件法第21條第1 項前段、第23條、民事訴訟法第85
    條第1 項前段，裁定如主文。
中    華    民    國  100     年    12    月    13    日
                      家事庭   司法事務官  陳佐政
以上正本係照原本作成。
如不服本裁定應於送達後10日內向本院提出抗告狀，並繳納抗告
費新臺幣1,000元。